【裁判字號】    95,抗,812
【裁判日期】    950614
【裁判案由】    假處分
【裁判全文】
臺灣高等法院民事裁定                   95年度抗字第812號
抗  告  人  偉創營造有限公司
法定代理人  甲○○
上列抗告人與相對人乙○○等間，因假處分事件，對於中華民國
95年 5月22日臺灣臺北地方法院95年度裁全字第6346號裁定，提
起抗告，本院裁定如下：
    主  文
抗告駁回。
抗告訴訟費用由抗告人負擔。
    理  由
一、抗告人於原法院之聲請意旨，略以：相對人等為祭祀公業鄭
    必陶之管理人，91年10月 5日將祭祀公業鄭必陶所有坐落臺
    北市○○區○○段745、748、749、753、754、756、955、9
    75、976等地號10筆之土地 (以下稱系爭土地)，委由抗告人
    之前身陳建成工程有限公司(以下稱陳建成公司)承建，與陳
    建成公司簽訂委建契約書，收受代墊款 (處理公業同意委建
    事項、地上物搬遷、及國有土地取得完整之專款)新臺幣(以
    下同)1,700 萬元；詎相對人等於95年3月27日就系爭土地除
     748地號外，將所有權移轉登記予黃明慶，再設定最高限額
    抵押權登記予相對人乙○○， 748地號土地設定地上權予黃
    明慶，脫免履行委建契約之責任，且交付予陳建成公司之保
    證支票經提示，亦不獲付款等語，爰依民事訴訟法第 538條
    第 1項之規定，求為：(一)相對人應將系爭土地委由抗告人
    承建。(二)相對人不得將系爭土地委由其他人承建或為其他
    妨阻抗告人承建之行為等處分之裁定。
二、按：於爭執之法律關係，為防止發生重大之損害或避免急迫
    之危險或有其他相類之情形而有必要時，得聲請為定暫時狀
    態之處分，民事訴訟法第538條第1項固有明文規定；惟查兩
    造間雖有爭執之法律關係，必須為防止發生重大之損害、避
    免急迫之危險，或有其他相類之情形而有必要，並應依民事
    訴訟法第533條前段、第526條第1、2項及第 284條之規定，
    對於如未經法院以假處分裁定定暫時狀態，將發生重大之損
    害、急迫危險或其他相類情形之虞之事實，予以釋明，法院
    始得為定暫時狀態之假處分；如未經法院以假處分裁定定暫
    時狀態，並無發生重大之損害、急迫危險或其他相類情形之
    虞，自無法院為此假處分裁定之必要。
三、經查本件抗告人之聲請意旨，雖據提出委建契約書、支付代
    墊款支票、保證支票及退票理由單、系爭土地登記謄本等為
    憑；惟均不足以釋明如未經法院以假處分裁定定暫時狀態，
    將發生重大之損害、急迫危險或其他相類情形之虞之事實，
    又未陳明願供擔保，以代釋明之不足，卻請求免供擔保，依
    前揭說明，抗告人依民事訴訟法第538條第1項之規定，聲請
    定暫時狀態之處分，經核於法尚有未合；原法院裁定駁回其
    聲請，尚無違誤；抗告意旨，仍持陳詞指摘原法院之裁定不
    當，求予廢棄，為無理由，應予駁回。
三、又查相對人等係以祭祀公業鄭必陶管理人，與陳建成公司簽
    訂委建契約書，有委建契約書為憑；而抗告人未列祭祀公業
    鄭必陶為債務人，竟以相對人(自然人之人格)等列為債務人
    ，相對人等對於系爭土地，是否有處分之權能，非無疑義，
    併此敘明。
據上論結，本件抗告為無理由，爰裁定如主文。
中    華    民    國    95    年    6     月    14    日
                  民事第五庭    審判長法  官  林丁寶
                                      法  官  蔡芳齡
                                      法  官  陳博享
正本係照原本作成。
本裁定非以適用法規顯有錯誤為理由，不得再抗告。
如不服本裁定，應於收受送達後10日內向本院提出再抗告狀，並
應繳納再抗告費新台幣1,000元及委任律師為代理人， 惟再抗告
須經本院之許可。
中    華    民    國    95    年    6     月    15    日
                                      書記官  鄭靜如


司法院資訊處製作；財團法人民間司法改革基金會備份。
